【裁判字號】    98,訴,2697
【裁判日期】    980831
【裁判案由】    毒品危害防制條例
【裁判全文】
臺灣板橋地方法院刑事判決              98年度訴字第2697號
公  訴  人  臺灣板橋地方法院檢察署檢察官
被      告  甲○○
                    （另案在臺灣臺北監獄臺北分監執行中）
上列被告因違反毒品危害防制條例案件，經檢察官提起公訴（98
年度毒偵字第3278號），被告於準備程序中就被訴事實為有罪之
陳述，經本院合議庭裁定改以簡式審判程序審理，判決如下：
    主  文
甲○○施用第一級毒品，處有期徒刑拾月，扣案海洛因壹包（驗
餘淨重零點零肆柒肆公克）及甲基安非他命壹包（驗餘淨重零點
柒貳貳柒公克）均沒收銷燬之。
    事  實
一、甲○○於民國96年間因施用毒品案件，經本院以96年度毒聲
    字第1787號裁定送觀察、勒戒，因認無繼續施用毒品傾向，
    於96年11月14日釋放出所，並由臺灣板橋地方法院檢察署檢
    察官於96年11月18日以96年度毒偵字第5914號為不起處分確
    定。詎甲○○仍不知戒除毒癮，竟於上開觀察勒戒執行完畢
    釋放後5 年再基於施用第一級毒品海洛因及第二級毒品甲基
    安非他命之犯意，於98年4 月29日21時10分許為警採尿前回
    溯96小時內之某時（扣除警力拘束時間），在其位於臺北縣
    新莊市某處之友人住處內，將海洛因、甲基安非他命一併置
    入玻璃球內點火燒烤吸食煙霧之方式，同時施用海洛因及甲
    基安非他命1 次。嗣於98年4 月29日16時許，因另涉搶奪案
    件，在臺北縣新莊市○○○路1 號「兩人世界旅館」306 號
    房內為警循線查獲，並扣得海洛因1 包（毛重0.308 公克，
    驗餘淨重0.0474公克）及甲基安非他命1 包（毛重0.983 公
    克，驗餘淨重0.7227公克）。
二、案經臺北縣政府警察局土城分局報告臺灣板橋地方法院檢察
    署檢察官偵查起訴。
    理  由
一、本案被告甲○○所犯為死刑、無期徒刑或最輕本刑為3 年以
    上有期徒刑以外之罪，其於準備程序中就被訴事實為有罪之
    陳述，經法官告知簡式審判程序之旨，並聽取公訴人之意見
    後，依刑事訴訟法第273 條之1 第1 項規定，裁定由受命法
    官獨任進行簡式審判程序，合先敘明。
二、上開事實，業據被告甲○○於本院審理時坦承不諱，且被告
    為警查獲時採尿送驗結果，呈嗎啡（即海洛因水解後之反應
    ）、甲基安非他命之陽性反應，有臺北縣政府警察局土城分
    局偵辦毒品案件尿液編號及姓名對照表、臺灣檢驗科技股份
    有限公司98年5 月14日UL/2009/41203 號濫用藥物檢驗報告
    各1 紙在卷可按。復有白色粉末及白色結晶各1 包扣案為憑
    ，上開白色粉末1 包（毛重0.308 公克，驗前淨重0.83公克
    ，驗餘淨重0.0474公克）及白色結晶各1 包（毛重0.983 公
    克，驗前淨重0.723 公克，驗餘淨重0.7227公克），經送請
    交通部民用航空局航空醫務中心鑑定結果，分別含第一級毒
    品海洛因成分及第二級毒品甲基安非他命成分，此有該局航
    空醫務中心98年5 月20日航藥鑑字第0982487 號毒品鑑定書
    1 紙在卷可按。再現今實務上辦理毒品案件，常用檢驗尿液
    中是否含有毒品反應之方法有免疫學分析法和層析法兩類。
    尿液初步檢驗係採用免疫學分析法，由於該分析法對結構類
    似之成分，亦可能產生反應，故初步檢驗呈陽性反應者，需
    採用另一種不同分析原理之檢驗方法進行確認。經行政院衛
    生署認可之檢驗機構係採用氣相層析質譜儀分析法（GC/MS
    ）；以氣相層析質譜儀分析法進行確認者，均不致產生偽陽
    性反應。再查施用海洛因、甲基安非他命後，其於尿液中排
    出之最長時限，受施用劑量、施用方式、個人體質及其代謝
    情況等因素影響，因個案而異，施用海洛因、甲基安非他命
    一般可檢出之最長時間為海洛因服用後2 至4 天、甲基安非
    他命服用後1 至4 天，此觀諸行政院衛生署管制藥品管理局
    92年3 月10日管檢字第0920001495號函文意旨自明，而本案
    被告所採集之尿液，經依酵素免疫分析法初步篩檢，再依氣
    相層析質譜儀分析法確認，均呈施用海洛因後之嗎啡及甲基
    安非他命陽性反應，已如上述，並有上開檢驗報告1 紙可憑
    ；上述鑑驗結果，均係檢驗機關以精密儀器科學檢驗方法所
    得之結論，自可憑信。從而被告於採尿前4 日即96小時內，
    確有施用第一級毒品海洛因及甲基安非他命之犯行甚明。
三、又被告於96年間因施用毒品案件，經本院以96年度毒聲字第
    1787號裁定送觀察、勒戒，因認無繼續施用毒品傾向，於96
    年11月14日釋放出所，並由臺灣板橋地方法院檢察署檢察官
    於96年11月18日以96年度毒偵字第5914號為不起處分確定，
    有臺灣板橋地方法院檢察署刑案資料查註紀錄表及臺灣高等
    法院被告前案紀錄表各1 份在卷可參。從而，本件事證明確
    ，被告經觀察勒戒執行完畢釋放後，5 年內再犯本件施用海
    洛因、甲基安非他命犯行堪予認定。
四、查海洛因及甲基安非他命分屬毒品危害防制條例第2 條第2
    項第1 款、第2 款所稱之第一級、第二級毒品，均不得持有
    、施用，被告甲○○竟持以施用，核其所為，係犯同條例第
    10條第1 項之施用第一級毒品罪及同條例第2 項之施用第二
    級毒品罪。被告施用前、後持有海洛因、甲基安非他命之低
    度行為，應為施用之高度行為所吸收，均不另論罪；其同時
    施用第一級毒品海洛因及第二級毒品甲基安非他命，係以一
    行為觸犯2 罪名，為想像競合犯，應從一重處斷。至公訴意
    旨雖認被告所犯施用第一、二級毒品2 罪間，犯意各別，罪
    名互異，應予分論併罰，惟被告已於本院準備程序時中自承
    係將海洛因、甲基安非他命放入玻璃球內一併吸食燒烤後產
    生之煙霧之方式，同時施用海洛因及甲基安非他命等語（見
    本院卷第23頁背面），而海洛因、甲基安非他命均可以燒烤
    吸食煙霧之方式施用，有法務部法醫研究所97年3 月11日法
    醫毒字第0970001133號函在卷可佐，依卷內事證並無從認定
    被告係分別施用海洛因及甲基安非他命，是尚難認被告有分
    別施用該2 種毒品之情，公訴人前開所認，容有誤會，併予
    敘明。查被告固於97年間因施用毒品案件，經本院以97年度
    簡字第4952號判處有期徒刑3 月確定，嗣於98年2 月17日執
    行完畢（下稱甲案），惟其前另於96年間犯販賣毒品案件，
    經本院以96年度訴字第2710號判處應執行有期徒刑10年，上
    訴由臺灣高等法院以97年度上訴字第1715號判決駁回上訴確
    定（下稱乙案），尚未發監執行，有臺灣高等法院被告前案
    紀錄表、上開刑事判決在卷可按，是以被告所犯乙案，因與
    甲案符合數罪併罰合併定應執行刑之要件，仍得依檢察官之
    聲請定其應執行刑，自難單就甲案認已執行徒刑刑罰完畢，
    公訴意旨就此部分認有累犯加重其刑之適用，尚有誤會，附
    此敘明。爰審酌被告經觀察勒戒後，仍未能戒除毒癮，顯見
    其無戒毒悔改之意，兼衡其施用毒品之次數僅1 次，犯後坦
    承犯行，態度尚可等一切情狀，量處如主文所示之刑。
五、扣案白色粉末1 包（驗餘淨重0.0474公克）、白色結晶1 包
    （驗餘淨重0.7227公克），分別為第一級毒品海洛因及第二
    級毒品甲基安非他命，已如前述，與其包裝袋因各沾有海洛
    因、甲基安非他命成分，無法完全析離，應併予依毒品危害
    防制條例第18條第1 項前段規定沒收銷燬之。至扣案之大麻
    1 包，已另由檢察官偵查被告涉犯持有第二級毒品罪嫌，又
    顯與本案施用第一級毒品海洛因及第二級毒品甲基安非他命
    犯行無關，爰不另予宣告沒收，附此敘明。
據上論斷，應依刑事訴訟法第273 條之1 第1 項、第299 條第1
項前段，毒品危害防制條例第10條第1 項、第2 項、第18條第1
項前段，刑法第11條、第55條、第47條第1 項，判決如主文。
本案經檢察官顏妃琇到庭執行職務
中    華    民    國    98    年    8     月    31    日
                  刑事第十四庭  法  官  陳海寧
以上正本證明與原本無異。
如不服本判決，應於送達後10日內敘明上訴理由，向本院提出上
訴狀，上訴於本院第二審合議庭 (應附繕本) 。其未敘述上訴理
由者，應於上訴期間屆滿後20日內向本院補提理由書「切勿逕送
上級法院」。
                                書記官  潘佳欣
中    華    民    國    98    年    8     月    31    日
附錄本案論罪科刑法條
毒品危害防制條例第10條
施用第一級毒品者，處 6 月以上 5 年以下有期徒刑。
施用第二級毒品者，處 3 年以下有期徒刑。


司法院資訊處製作；財團法人民間司法改革基金會備份。
